【裁判字號】    95,重訴,3315
【裁判日期】    951212
【裁判案由】    殺人
【裁判全文】
臺灣臺中地方法院刑事判決            95年度重訴字第3315號
公  訴  人  臺灣臺中地方法院檢察署檢察官
被      告  甲○○
                    （現於臺灣臺中看守所羈押中）
指定辯護人  本院公設辯護人乙○○
上列被告因殺人案件，經檢察官提起公訴（95年度偵字第21582號）
，本院判決如下：
    主    文
甲○○殺人，處有期徒刑捌年。扣案之西瓜刀壹把沒收。
    事    實
一、甲○○與魏朱鴻係夫妻，平時因感情不甚和睦，夫妻間時有
    爭吵，於民國95年9月16日晚間，兩人再度因細故發生口角
    ，詎甲○○竟於翌日清晨3時許，在臺中縣大肚鄉○○路○段
    103巷2弄14號住處2樓房間內，見魏朱鴻已熟睡之際，即基
    於殺人之故意，至樓下持原置放在冰箱上之西瓜刀1把，上
    樓至魏朱鴻所在之前開房間內，朝魏朱鴻之頸部處由左往右
    猛劃一刀，使魏朱鴻因右頸部刀銳器創造成右側頸動脈刺斷
    裂傷併大量出血而當場休克死亡。嗣甲○○深感不安，服用
    農藥及以尖刀1把自殺未果後，於同日15 時35分許，在該管
    公務員即檢警機關尚未知悉犯罪嫌疑人究為何人時，即主動
    去電臺中縣警察局烏日分局犁份派出所，向員警表示其妻遭
    其殺害，請求員警至現場處理，而自首願接受裁判，嗣經警
    方至現場處理，並扣得其所有供犯罪所用之西瓜刀及自殺所
    用之尖刀各1把。
二、案經臺中縣警察局烏日分局報請臺灣臺中地方法院檢察署檢
    察官偵查起訴。
    理    由
壹、證據能力部分：
    按被告以外之人於審判外之言詞或書面陳述，除法律有規定
    者外，不得作為證據，刑事訴訟法第159條第1項定有明文，
    所謂「法律有規定」，即指刑事訴訟法第159條之1至第159
    條之5之規定。而按第159條之4第1款規定：「除顯有不可信
    之情況外，公務員職務上製作之紀錄文書、證明文書，亦得
    作為證據。」。經查，臺中縣警察局烏日分局處理相驗案件
    初步調查報告暨報驗書及臺中縣警察局烏日分局犁份派出所
    受理各類案件紀錄表，雖屬警員於審判外之陳述，惟被告於
    案發後確有自首之事實，此項客觀事實之表述並無顯不可信
    之情況，且為公務員職務上製作之紀錄文書，復經檢察官、
    被告及公設辯護人於本院審理時同意作為證據，故亦有證據
    能力，合先敘明。
貳、實體方面：
一、上開犯罪事實，業據被告甲○○迭於警詢、偵查及本院審理
    中坦承不諱，並有臺中縣警察局烏日分局處理相驗案件初步
    調查報告暨報驗書及臺中縣警察局烏日分局犁份派出所受理
    各類案件紀錄表、臺灣臺中地方法院檢察署相驗屍體證明書
    、解剖報告書、臺中縣警察局警察現場勘查報告、刑案現場
    測繪圖、現場照片130紙、臺中縣警察局刑案現場初步紀錄
    表（警卷第31至第32頁、偵查卷第26頁、臺中縣警察局刑案
    現場勘查卷第2至第77頁、本院卷第27至第30頁），此外復
    有西瓜刀1把扣案可資佐證。而被害人魏朱鴻因遭被告持刀
    朝頸部猛劃一刀，致其因右頸部刀銳器創造成右側頸動脈刺
    斷裂傷併大量出血而當場休克死亡一節，亦經臺灣臺中地方
    法院檢察署檢察官督同法醫師相驗及解剖查證屬實，有該署
    相驗屍體證明書及解剖報告書在卷可參，故被害人之死亡係
    因被告之殺害行為所致應可認定。又人體頸部極為脆弱，有
    重要動脈及血管密佈，為人體之要害部位，若以利刃劃過，
    極易造成動脈裂傷而引發大量出血而導致死亡之結果，乃為
    一般常識，而被告係智慮成熟之人，且為上開行為時，復無
    其他原因失去辨識及判斷能力之情，可見被告對於以西瓜刀
    猛劃被害人頸部，將會造成其死亡等情，當知之甚稔，足見
    被告下手之即有殺人之直接故意甚明。綜上所述，本件事證
    明確，被告殺人犯行，洵堪認定。
二、被告甲○○所為，係犯刑法第271條第1項之殺人罪。又查被
    告於案發當日15時35分許，在該管公務員即檢警機關尚未知
    悉犯罪嫌疑人究為何人時，即主動去電臺中縣警察局烏日分
    局犁份派出所，向員警表示其妻遭其殺害，請求員警至現場
    處理等情，既據被告陳稱在卷，復有臺中縣警察局烏日分局
    處理相驗案件初步調查報告暨報驗書及臺中縣警察局烏日分
    局犁份派出所受理各類案件紀錄表（警卷第31至第32頁），
    則被告確係在上開犯罪未發覺前，向該管公務員自首而表示
    願接受裁判，應依刑法第62條前段之規定，減輕被告之刑。
    爰審酌被告尚無前科，有臺灣高等法院被告前案紀錄表附卷
    可參，其僅因細故爭執即持西瓜刀殺害其妻，所犯情節非輕
    ，惟其子女於本院審理中希望能對被告從輕量刑，有聲請狀
    1紙在卷可參（本院卷第54至第56頁），及被告犯後自首並
    坦承犯行，且因悔悟犯行而自殺未果等一切情狀，量處如主
    文所示之刑。又扣案之西瓜刀1把，係供犯罪所用之物且屬
    被告所有，業據被告供承在卷，併依刑法第38條第3項、第1
    項第2款宣告沒收。另尖刀1支為雖為被告所有，惟非被告犯
    罪所用之物，爰不予宣告沒收，併予敘明。
據上論斷，應依刑事訴訟法第299條第1項前段，刑法第271條第
1項、第62條前段、第38條第3項、第1項第2款，判決如主文。
中    華    民    國    95    年    12    月    12    日
                  刑事第四庭    審判長法  官  林宜民
                                      法  官  林學晴
                                      法  官  柯雅惠
上正本證明與原本無異。
如不服本判決，應於送達後十日內向本院提出上訴狀（須附繕
本），上訴於臺灣高等法院臺中分院。
                                      書記官  郭佳雯
中    華    民    國    95    年    12    月    12    日
附錄論罪科刑法條
刑法第271條第1項：
殺人者，處死刑、無期徒刑或十年以上有期徒刑。


司法院資訊處製作；財團法人民間司法改革基金會備份。
